【裁判字號】    98,交聲,303
【裁判日期】    980911
【裁判案由】    違反道路交通管理處罰條例
【裁判全文】
臺灣宜蘭地方法院交通事件裁定         98年度交聲字第303號
移送機關    交通部公路總局臺北區監理所宜蘭監理站
異  議  人  乙○○
即受處分人
                    號
上列異議人因違反道路交通管理處罰條例案件，對於交通部公路
總局臺北區監理所宜蘭監理站於民國98年6月26日所為之處分（
宜監字第裁43-Q00000000號），聲明異議，本院裁定如下：
    主  文
原處分撤銷。
乙○○不罰。
    理  由
一、原移送機關裁決意旨略以：異議人即受處分人乙○○騎乘車
    牌號碼2GR-850號重型機車，於民國98年4月28日下午3時8分
    許，行經宜蘭縣頭城鎮○○路段，因未依規定懸掛號牌（翹
    牌45度以上）違規，為宜蘭縣政府警察局礁溪分局頭城分駐
    所警員以宜警交字第Q00000000號製單舉發，交通部公路總
    局臺北區監理所宜蘭監理站遂依道路交通管理處罰條例第12
    條第1項第7款及同條第2項規定，裁處異議人罰鍰新台幣（
    下同）5,400元，吊銷汽車牌照。
二、異議意旨略以：本件異議人所有上揭車輛號牌懸掛車輛後端
    適當位置，係正確位置，且為固定式，警員認為異議人車牌
    翹牌45度以上，係因其取下破損擋泥板所造成的視覺誤差，
    警員舉發其未依規定懸掛號牌並無丈量依據，且拍攝角度亦
    未與地面平行，導致採證相片角度誤差，為此聲明異議，請
    求撤銷原處分等語。
三、按法院受理有關交通事件，準用刑事訴訟法之規定，道路交
    通管理處罰條例第89條前段定有明文。又參照最高法院76年
    度台上字第4986號判例意旨，認定犯罪事實所憑之證據，雖
    不以直接證據為限，間接證據亦包括在內；然而無論直接或
    間接證據，其為訴訟上之證明，須於通常一般之人均不致有
    所懷疑，而得確信其為真實之程度者，始得據為有罪之認定
    ，倘其證明尚未達到此一程度，而有合理之懷疑存在，以致
    事實審法院無從取得有罪之確信時，即應由法院為諭知被告
    無罪之判決。則上開原則，於法院審理行為人違反道路交通
    管理處罰條例案件時，亦有適用。從而，法院於審理行為人
    違反道路交通管理處罰條例案件，當踐行完畢調查證據之程
    序後，為事實之認定時，如就原處分機關所認定之行為人違
    規之事實，仍有合理之懷疑，而無法百分之百確信行為人確
    有該當於道路交通管理處罰條例各該處罰條文之構成要件事
    實時，即應依上開原則，對受處分人為有利之認定。
四、查原處分機關認異議人涉有上開違規駕駛之行為，無非係以
    宜蘭縣政府警察局礁溪分局頭城分駐所警員之舉發通知單、
    宜蘭縣政府警察局礁溪分局98年6月4日警礁交字第09841024
    67號書函及其所附採證照片為其主要論據。又查證人即本件
    舉發之警員游炳輝於本院調查時結證稱：當時伊在復興路路
    口路檢，看到異議人車輛車牌翹牌45度以上，所以就拍照存
    證，但是因為6月份調動，回去頭城分駐所查電腦，已經查
    不到了，只有當初伊給監理站的1張照片而已，伊沒有工具
    測量翹牌度數，當時伊是從後方蹲下從水平照，沒有從其他
    角度拍照等語（參見本院卷第21頁98年8月20日訊問筆錄）
    ；惟異議人乙○○辯稱：車牌位置伊沒有改過，是擋泥板壞
    掉，把擋泥板拿掉，裝上反光鏡而已等語。依宜蘭縣政府警
    察局礁溪分局98年6月4日警礁交字第0984102467號函所附甲
    ○○○○拍攝之採證照片1幀（參見本院卷第13頁），此拍
    攝角度無法確知異議人車輛號牌上翹角度，復無以測量工具
    進行丈量所得結果可供佐證，是異議人車輛後側懸掛之車牌
    是否確有翹牌45度以上之違規事實，尚非無疑。況甲○○○
    ○取締當時所拍攝之照片，現已無法提供本院調查當時情形
    。又依現存卷證資料，復無其他積極證據足以證明異議人所
    有上開重型機車確有號牌不依指定位置懸掛之違規行為，自
    難僅以舉發警員游炳輝之證述即遽認異議人有上揭「號牌不
    依指定位置懸掛」之違規行為，是異議人涉有上開違規行為
    ，即屬無從證明。
五、綜上所述，原處分機關認異議人有前開「號牌不依指定位置
    懸掛」之違規行為，而依道路交通管理處罰條例第12條第1
    項第7款及同條第2項之規定，裁處異議人5,400元，吊銷汽
    車牌照，即難認為允當，故認異議人之異議為有理由，應由
    本院將原處分撤銷，改諭知異議人不罰，以資適法。
據上論斷，應依道路交通案件處理辦法第20條前段，裁定如主文
。
中    華    民    國    98    年    9     月    11    日
                  交通法庭法  官  辜漢忠
以上正本證明與原本無異。
如不服本裁定，應於裁定送達後5日內，向本院提出抗告狀。（
應附繕本）
                          書記官  許麗汝
中    華    民    國    98    年    9     月    11    日


司法院資訊處製作；財團法人民間司法改革基金會備份。
